【裁判字號】    96,易,2670
【裁判日期】    970321
【裁判案由】    傷害等
【裁判全文】
臺灣板橋地方法院刑事判決              96年度易字第2670號
公  訴  人  臺灣板橋地方法院檢察署檢察官
被      告  戊○○
            甲○○
上列被告因傷害等案件，經檢察官提起公訴（95年度偵字第
16207 號），本院判決如下：
    主  文
戊○○傷害人之身體，處有期徒刑肆月，如易科罰金，以銀元
佰元折算壹日；減為有期徒刑貳月，如易科罰金，以銀元佰元
折算壹日。又以加害生命、身體之事恐嚇他人，致生危害於安全
，處拘役伍拾日，如易科罰金，以銀元佰元折算壹日；減為拘
役貳拾伍日，如易科罰金，以銀元佰元折算壹日。被訴毀損部
分，無罪。
甲○○無罪。
    事  實
一、戊○○有傷害、恐嚇、公然侮辱等前科。其於民國95年間擔
    任臺北縣中和市莒西社區發展協會之監事，甲○○則擔任該
    協會之總幹事。兩人因社區卡拉OK灌錄新歌之問題發生爭執
    後，戊○○遂於95年6 月14日上午11時許，駕駛機車前往甲○○位於臺北縣中和市○○路120 巷15弄8 號之住處前找甲○○理論，雙方一言不合，戊○○竟基於傷害人身體之犯意
    ，持手中之機車安全帽毆打甲○○，並以地上撿拾之木棍一
    根擲向甲○○，使甲○○因而受有右手第五掌骨骨折、右前
    臂擦傷等傷害。戊○○復又另行起意，以臺語向甲○○恫稱
    ：「晚上到公園單挑，如果不敢去，我就回家拿刀殺你！」
    等語，以此加害甲○○生命、身體安全之事恐嚇甲○○，使
    甲○○因而心生畏懼，致生危害於安全。
二、案經甲○○訴由臺北縣政府警察局中和分局報請臺灣板橋地
    方法院檢察署檢察官偵查起訴。
    理  由
壹、證據能力部分：告訴人戊○○（原名陳順源、陳長祐）、甲○○彼此間於警詢中關於對方所為之指訴、證人乙○○、丁○○於警詢中所為之證述，及亞東紀念醫院醫師劉立斌、李
    景胤所開立之診斷證明書各一紙，雖均係被告以外之人於審
    判外之陳述，然經本院於審判期日提示被告二人後，渠等就
    證據能力方面並未聲明異議（僅爭執上開證人所述是否屬實
    之證明力），且本院審酌告訴人彼此間，及上開證人乙○○
    、丁○○與被告戊○○間，於本案發生前並無怨隙，衡情並
    無刻意構陷對方之必要，醫師劉立斌、李景胤則僅係依其醫
    療專業執行職務之人，是上開告訴人、證人於案發後記憶猶
    新之際下所為之陳述，及醫師劉立斌、李景胤於案發後不久
    依其醫療專業檢視被告二人傷勢後所開立之診斷證明書，就
    證據能力方面具有一定之可信性，如引用作為證據應屬適當
    ，依刑事訴訟法第159 條之5 規定，即均有證據能力。
貳、有罪部分：
一、訊據被告戊○○固坦承於上開時、地至告訴人甲○○家門外
    ，與甲○○爭執後雙方發生肢體衝突，甲○○因此受有前揭
    傷害，及曾對甲○○說「到公園單挑」等語之事實，惟矢口
    否認有何傷害及恐嚇之犯行，辯稱：當時係告訴人甲○○之
    兒子乙○○及其員工丁○○拉住伊雙手讓甲○○毆打伊，在
    扭打過程中難免會打到甲○○，並非故意毆打甲○○；又其
    僅對甲○○說現場這麼多人，有氣魄的話到公園單挑等語，
    並未恐嚇說要拿刀殺甲○○云云。經查：
(一)被告戊○○與告訴人甲○○因社區卡拉OK灌錄歌曲問題發生
    不快後，被告戊○○於上開時、地駕駛機車至甲○○家門外
    理論，並與甲○○爭執後引發肢體衝突，甲○○因此受有前
    揭右手第五掌骨骨折、右前臂擦傷等傷害之事實，為被告戊○○所自承，核與告訴人甲○○於警詢中所為之指訴、證人
    乙○○、丁○○於警詢及本院審理中所為之證述，證人己○○、丙○於偵查及本院審理中所為之證述相符，並有診斷證
    明書一紙、案發現場監視器錄影畫面翻拍光碟一張、翻拍照
    片十八幀在卷可按，且經本院當庭勘驗上開監視器錄影畫面
    光碟屬實（參見本院97年2 月27日審判筆錄第2 至4 頁），
    是此部分之事實堪以認定，合先敘明。
(二)被告戊○○於衝突過程中，確曾持安全帽、木棍攻擊告訴人
    甲○○乙節，業據告訴人甲○○於警詢中、證人乙○○、丁○○於警詢及本院審理中，證人丙○、己○○於偵查及本院
    審理中證述甚詳，且所證互核大致相符。而經本院當庭勘驗
    案發時、地監視器錄影畫面結果，被告戊○○一到告訴人甲○○家門外，即右手持安全帽朝其住處叫罵，進而走近告訴
    人甲○○家門口（門口處因監視器之角度無法攝得畫面），
    約十餘秒後再出現於畫面中時，雙方即已發生肢體衝突，證
    人乙○○等旁觀民眾人均僅在旁勸架，並不見有架住被告戊○○之情形，後被告戊○○走近其機車，應係欲騎車離去，
    卻又再度走近告訴人家門口（消失於畫面右方），八秒過後
    再出現於畫面中時，被告戊○○右手已持有一支木棍，十餘
    秒後將該木棍擲向畫面右方告訴人甲○○家中之方向，之後
    甲○○方進入畫面中欲反擊，但不知有無打中被告戊○○，
    此後雙方僅有零星口角衝突，未再有肢體衝突（參見上開本
    院審判筆錄第2 、3 頁及卷附翻拍照片），可徵被告戊○○
    乃係至告訴人甲○○家中主動挑釁，且確實手持安全帽怒氣
    沖沖地走近甲○○家中，並曾持木棍擲向甲○○。雖因監視
    器角度之故，無法攝得實際打中甲○○之畫面，然由被告戊○○上開攻擊性動作可知，其在盛怒之下，上開動作之目的
    即在於傷害告訴人甲○○甚明，是前揭告訴人甲○○及證人
    己○○等人所述，被告戊○○當時有持安全帽、木棍等物傷
    害告訴人甲○○之行為等語，自堪採信。
(三)被告戊○○雖辯稱上開監視器監視畫面遭到剪輯云云，然依
    本院當庭勘驗情形觀之，該監視器雖係以一秒鐘一格之方式
    錄影，然畫面中人物之動作均屬連續，並無剪輯跳格情形，
    且被告戊○○於勘驗時，對於錄影畫面中所示之案發經過，
    並未提出有何段過程遭到隱匿之情事，嗣後突然抗辯可能遭
    到剪輯，亦無法具體提出究竟何段對其有利之過程遭到刪減
    ，是其空言臆測該監視器畫面檔案係遭人剪輯，自非可採。
(四)另被告戊○○以臺語向告訴人甲○○恫稱：「晚上到公園單
    挑，如果不敢去，我就回家拿刀殺你！」等語之事實，亦據
    告訴人甲○○於警詢中、證人己○○、丙○於偵查及本院審
    理中證述甚詳，被告戊○○亦自承當場確有邀告訴人甲○○
    晚上到公園單挑此節。按證人己○○、丙○雖為告訴人甲○○之鄰居，然於本案中並無其他利害關係，基於鄰居情誼，
    頂多消極地不為不利於告訴人甲○○之證述，衡情當無甘冒
    受偽證罪處罰之風險，而於偵查及審理中均特地出庭積極迎
    合告訴人甲○○構陷被告戊○○之必要，可徵渠等所為之證
    述，具有一定之可信度。況若係告訴人甲○○等人串通好刻
    意陷害被告戊○○，何以其子即證人乙○○於偵查中稱未聽
    清楚此句話（參見95年度偵字第16207 號偵查卷第41頁），
    其員工即證人丁○○於本院審理中亦證稱並未聽到這句話（
    參見本院97年1 月25日審判筆錄第13頁）？可徵衝突當時因
    情形混亂，確實有些人聽到被告戊○○以上開言語恫嚇告訴
    人甲○○，有些人未注意到此節，核與一般打架衝突現場之
    情形相符，告訴人甲○○與上開證人己○○、丙○間應無勾
    串構陷之情形甚明。是渠等此部分所為之證述堪以採信，亦
    甚灼然。
(五)此外，被告戊○○既係主動挑釁及毆打告訴人甲○○，亦無
    主張正當防衛之餘地。據此，其上開所辯，均非足採，本案
    事證明確，被告戊○○傷害及恐嚇之犯行，均堪認定。
二、論罪科刑部分：
(一)被告戊○○行為後，前於94年2 月2 日修正公布之刑法，已
    自95年7 月1 日起施行，其中修正後刑法第2 條之規定，乃
    係關於新舊法比較適用之準據法，其本身無關行為可罰性要
    件之變更，故於95年7 月1 日刑法修正施行後，如有涉及比
    較新舊法之問題，即應逕依修正後刑法第2 條第1 項規定，
    為「從舊從輕」之比較（最高法院95年度第8 次刑事庭會議
    決議意旨參照）。且比較時應就罪刑有關之共犯、未遂犯、
    連續犯、牽連犯、結合犯以及累犯加重、自首減輕、暨其他
    法定加減原因、與加減例等一切情形，綜其全部之結果，而
    為比較，最高法院24年上字第4634號判例意旨可資參照。經
    查：
  刑法第277 條第1 項之傷害罪及同法第305 條之恐嚇安全罪
    雖均未修正，然上開二罪罰金刑部分之法定最低刑度依修正
    後刑法第33條第5 款之規定，為新臺幣一千元；而依被告戊○○行為時之刑罰法律，即罰金罰鍰提高標準條例第1 條前
    段及修正前刑法第33條第5 款規定，上開二罪之罰金刑法定
    最低刑度則為銀元十元即新臺幣三十元，是比較修正前後刑
    度結果，應以修正前之規定對被告戊○○較為有利。準此，
    本案經綜合比較前述各項法律變更之結果後，適用修正後之
    刑法等相關規定並未對被告戊○○更為有利，依據刑法第2
    條第1 項前段規定，即應一體適用修正前刑法等相關規定。
  另上開修正後刑法自95年7 月1 日施行前，刑法分則編有關
    罰金刑之貨幣單位係銀元，且應依罰金罰鍰提高標準條例第
    1 條、第4 條之規定，按各該具體條文制定或修正之先後，
    定其罰金刑部分提高之倍數。惟因上開刑法施行法業已增訂
    第1 條之1 ，該條規定：「中華民國九十四年一月七日刑法
    修正施行後，刑法分則編所定罰金之貨幣單位為新臺幣。九
    十四年一月七日刑法修正時，刑法分則編未修正之條文定有
    罰金者，自九十四年一月七日刑法修正施行後，就其所定數
    額提高為三十倍。但七十二年六月二十六日至九十四年一月
    七日新增或修正之條文，就其所定數額提高為三倍」，亦即
    自95年7 月1 日起，刑法分則編所定罰金之貨幣單位，由原
    來之銀元改為新臺幣，且94年1 月7 日刑法修正時，刑法分
    則編未修正之條文定有罰金者，自95年7 月1 日起，有關罰
    金之數額提高為三十倍。換言之，刑法施行法第1 條之1 施
    行後，罰金刑之貨幣單位雖有「銀元」、「新臺幣」之更異
    ，惟適用結果之罰金刑最高額度則無二致。再參照刑法施行
    法第1 條之1 之立法理由說明：「……考量新修正之刑法施
    行後，不再適用現行法規所定貨幣單位折算新臺幣條例，為
    使罰金數額趨於一致，避免衍生新舊法比較適用問題，以緩
    和實務適用法律之衝擊，於不變動罰金數額之前提下，爰為
    第2 項規定。」，可知本條規定之目的，即在於避免就罰金
    之提高部分再比較新舊法，應屬修正後刑法第2 條之特別規
    定，而應優先適用。據此，刑法第277 條第1 項之傷害罪及
    同法第305 條之恐嚇安全罪均係定有罰金刑之罪，應逕行適
    用刑法施行法第1 條之1 之規定即可，毋庸再依修正後刑法
    第2 條第1 項之規定，比較刑法施行法第1 條之1 及罰金罰
    鍰提高標準條例第1 條之規定何者有利於被告戊○○，附此
    敘明。
(二)核被告戊○○所為，係犯刑法第277 條第1 項之傷害罪，及
    同法第305 條之恐嚇安全罪。其所犯上開二罪間犯意各別、
    行為互殊，亦無手段、目的或方法、結果之牽連關係，應予
    分論併罰，公訴意旨認應依修正前刑法第55條牽連犯之規定
    從一重處斷，容有誤會。
(三)本院爰審酌被告戊○○前已有同因鄰居糾紛所衍生之傷害、
    恐嚇等前科，有臺灣高等法院88年度上易字第2342號刑事判
    決及被告前案紀錄表各一份可按，竟又再因鄰里間之糾紛而
    再犯本案傷害、恐嚇犯行，可徵其猶不知警惕，其犯罪之動
    機係因彼此口角而一時衝動，告訴人甲○○受有右手第五掌
    骨骨折之傷害，傷勢非輕，兼衡被告戊○○恐嚇之言語致告
    訴人甲○○心生恐懼之程度，暨被告戊○○犯罪後仍否認犯
    行，不具悔意等一切情狀，分別量處如主文所示之刑，並均
    諭知易科罰金之折算標準，以資懲儆。又被告戊○○係在96
    年4 月24日前犯本案犯行，符合中華民國九十六年罪犯減刑
    條例所定之減刑條件，應依該條例第2 條第1 項第3 款之規
    定，各減其刑期二分之一，並均諭知減後之刑之易科罰金折
    算標準。
(四)上開刑法修正後，刑法第41條第1 項前段有關易科罰金折算
    標準之規定為：「犯最重本刑為五年以下有期徒刑以下之刑
    之罪，而受六個月以下有期徒刑或拘役之宣告者，得以新臺
    幣一千元、二千元或三千元折算一日，易科罰金。」，而修
    正前同條項就易科罰金之折算標準係規定：「得以一元以上
    三元以下折算一日，易科罰金」，再依修正前罰金罰鍰提高
    標準條例第2 條（現已刪除）之規定，就其原定數額提高為
    一百倍折算一日，即係以銀元一百元、二百元、三百元折算
    一日，折算為新臺幣幣值後，則為以新臺幣三百元、六百元
    、九百元折算一日。是比較修正前後之易科罰金折算標準，
    自以行為時即修正前之規定，較有利於被告戊○○，依刑法
    第2 條第1 項前段，即應適用修正前刑法第41條第1 項前段
    及廢止前罰金罰鍰提高標準條例第2 條等規定，定其易科罰
    金之折算標準。
(五)被告戊○○持以毆打告訴人甲○○之木棍一支，乃係告訴人
    甲○○所有乙節，業據甲○○於本院審理中陳述甚明，即與
    刑法第38條第3 項前段之規定未合。至被告戊○○所持之安
    全帽一頂，雖係其所有供犯本罪所用之物，然並未扣案，且
    本院審酌該安全帽為一般人駕駛機車所必備之物品，平日有
    正當用途，僅係衝突發生後偶然遭被告戊○○持以作為毆打
    他人之工具，尚無沒收之必要，爰不予宣告沒收，附此敘明
    。
、無罪部分：
一、公訴意旨另以：被告戊○○於上開衝突過程中，亦基於毀損
    之犯意，將甲○○所有之行動電話一具砸至地上，致該具行
    動電話損壞，因認被告戊○○此部分所為，亦係涉犯刑法第
    354 條之毀損罪。又被告甲○○於雙方衝突過程中，亦基於
    傷害之犯意，徒手毆打告訴人戊○○，致戊○○受有頭部創
    傷、前額瘀青、右前胸挫傷、左側第九肋骨、右側第四肋骨
    疑似骨折之傷害，因認被告甲○○所為，亦涉犯刑法第277
    條第1 項之傷害罪等語。
二、按犯罪事實應依證據認定之，無證據不得認定犯罪事實；又
    不能證明被告犯罪者，即應諭知無罪之判決，刑事訴訟法第
    154 條第2 項、第301 條第1 項分別定有明文。次按認定不
    利於被告之事實，須依積極證據，苟積極證據不足為不利於
    被告事實之認定時，即應為有利於被告之認定，更不必有何
    有利之證據；又告訴人之告訴，係以使被告受刑事訴追為目
    的，是其陳述是否與事實相符，仍應調查其他證據以資審認
    ，最高法院30年上字第816 號、52年台上字第1300號判例意
    旨可資參照。
三、本件公訴意旨認被告戊○○涉有上開毀損罪嫌、被告甲○○
    涉有上開傷害罪嫌，無非係以告訴人甲○○、戊○○彼此間
    關於對方之指訴、證人己○○、丙○、乙○○就此部分所為
    之證述及監視器錄影畫面光碟一張、行動電話損壞照片一幀
    為主要論據。訊據被告戊○○固坦承有將告訴人甲○○行動
    電話自地上拾起後，丟回地上之行為，惟堅決否認有毀損犯
    行，辯稱：該具行動電話係於衝突過程中，自告訴人甲○○
    身上掉落地面，本來就散成好幾塊，後來伊看到後，撿起來
    看是不是伊自己的，發現不是後，就丟回地面，並非故意砸
    毀等語。另訊據被告甲○○固坦承有與告訴人戊○○在上開
    時、地拉扯之行為，然亦堅決否認有故意傷害告訴人戊○○
    之行為，辯稱：伊僅係遭戊○○毆打而防衛自己，並未還手
    攻擊告訴人戊○○，亦無故意傷害告訴人戊○○之行為等語
    。經查：
(一)毀損部分：依本院當庭勘驗前揭監視器錄影畫面結果，被告
    戊○○係彎腰自地上撿起告訴人甲○○之行動電話（參見本
    院97年2 月27日審判筆錄第3 頁），證人己○○於本院審理
    中亦證稱該具行動電話係於雙方拉扯之過程中即掉落地面，
    被告戊○○係看到行動電話在地上後，才撿起來看，發現不
    是他的行動電話後，才砸向地上等語（參見本院97年1 月25
    日審判筆錄第3 頁），核與被告戊○○所辯相符。換言之，
    該具行動電話應係在雙方肢體拉扯過程中，即已先摔落地面
    無疑。按以雙方在拉扯過程中之力道，既能將告訴人甲○○
    之行動電話摔落地面，可徵力道不輕，在此情形下，亦有可
    能在第一次摔落地面之時，該具行動電話即已損壞或掉落部
    分零件致令不堪用，是縱使被告戊○○嗣後再將之撿起檢視
    後丟回地面，而使該具行動電話再次掉落其他零件，然該具
    行動電話既有可能在第一次摔落時即遭損壞，則被告戊○○
    之後所為，與該具行動電話遭損壞之結果間是否具有因果關
    係，並非無疑。亦即本件在無證據證明該具行動電話在第一
    次摔落地面時尚未遭到損壞，或尚未達不堪用程度之情形下
    ，依「罪疑惟有利於被告」之原則，即應為有利於被告戊○○之認定，尚難認其拾起後再將之丟回地面之行為，致生損
    壞該具行動電話之結果。另該具行動電話第一次摔落既係因
    雙方拉扯衝突所致，並無證據證明被告戊○○係刻意將該具
    行動電話自告訴人甲○○身上打落地面摔壞，應僅係雙方於
    拉扯過程中不慎所致，是就此部分而言，亦難認被告戊○○
    具有毀損之故意，應無疑義。
(二)傷害部分：
  本件告訴人戊○○係主動至被告甲○○家門外挑釁並持安全
    帽、木棍傷害被告甲○○乙節，業如前述，另依前揭本院勘
    驗監視器錄影畫面結果，亦不見有告訴人戊○○所稱證人乙○○、丁○○架住伊，而由被告甲○○毆打之情形，是在告
    訴人戊○○主動攻擊之情形下，被告甲○○為排除告訴人戊○○對其所實施之現實不法侵害，而拉扯抵擋告訴人戊○○
    之手臂、身體等處以保護自身安全，進而排除告訴人戊○○
    之不法侵害，自屬正當防衛行為。而告訴人戊○○所受頭部
    創傷、前額瘀青、右前胸挫傷、左側第九肋骨、右側第四肋
    骨疑似骨折等傷害中，左側第九肋骨、右側第四肋骨「疑似
    骨折」部分僅係因該處非常疼痛且瘀血而判定為新傷，另創
    傷部分係指挫傷而言等情，有亞東紀念醫院96年12月5 日亞
    歷字第0966410726號函文一份在卷可按，可見告訴人戊○○
    所受僅為瘀傷、挫傷等皮肉之傷，亦難認被告甲○○所為之
    防衛行為有所過當，或上開傷勢係其基於報復心理之蓄意反
    擊傷害行為所致，是被告甲○○於拉扯過程中縱有造成告訴
    人戊○○受有前揭傷勢之傷害行為，亦屬正當防衛之不罰行
    為。
  又本院勘驗監視器錄影畫面中，被告甲○○雖曾一度有衝出
    攻擊告訴人戊○○之動作（參見本院97年2 月27日審判筆錄
    第3 頁中，檔案時間15時7 至11秒時之畫面）。然此係因告
    訴人戊○○以木棍擲向被告甲○○而激怒甲○○所致，且因
    告訴人戊○○當時一路後退，事實上無從判斷被告甲○○此
    次攻擊動作是否有打中告訴人戊○○。而畫面中告訴人戊○○當時有伸出雙手阻擋，然依其所提診斷證明書所載，其並
    未受有手部之傷勢，顯見被告甲○○此部分之攻擊行動是否
    有傷及告訴人戊○○並非無疑，依「罪疑惟有利於被告」之
    原則，亦應為有利於被告甲○○之認定，即難認其此時之攻
    擊行為與告訴人甲○○所受傷害間具有因果關係。又被告甲○○此部分之動作，雖難認係正當防衛行為，而應係遭到激
    怒後之反擊行為，然此次攻擊既無證據證明有造成告訴人戊○○受傷，而自被告甲○○此次攻擊後，均不見雙方再有肢
    體衝突之情形，有上開勘驗監視器錄影畫面結果在卷可按，
    是尚難認告訴人戊○○所受傷勢係遭被告甲○○之反擊行為
    所致。況由被告甲○○先前均無上開遭到激怒後所為反擊行
    為之大動作觀之，益可徵其所述先前僅係被動阻擋防衛自己
    ，並非刻意之傷害反擊行為等語，堪以採信。從而，被告甲○○雖曾有上開反擊行為，然無礙於前述告訴人戊○○所受
    傷勢係遭被告甲○○遭激怒前所為正當防衛行為所致之認定
    ，附此敘明。
四、綜上所述，本件依調查所得證據尚不足以證明告訴人甲○○
    行動電話第一次摔落地面時，係被告戊○○基於毀損之犯意
    刻意所為，或該行動電話損壞，係因被告戊○○嗣後將之丟
    回地面之行為所造成；亦不能證明告訴人戊○○所受傷害係
    被告甲○○基於傷害犯意之反擊行為所造成，應係被告甲○○為排除告訴人戊○○不法侵害而為之正當防衛行為所造成
    之可能性較高，復查無其他積極證據足資證明被告戊○○確
    有公訴意旨此部分所指之毀損犯行，及被告甲○○確有公訴
    意旨所指之傷害犯行，揆諸前揭法條及判例意旨，渠等此部
    分之犯罪尚屬不能證明，依法自應就被告甲○○及被告戊○○所涉毀損部分，均諭知無罪之判決。
據上論斷，應依刑事訴訟法第299 條第1 項前段、第301 條第1
項，刑法第2 條第1 項前段、第277 條第1 項、第305 條、修正
前刑法第41條第1 項前段，刑法施行法第1 條之1 第1 項、第2
項前段，中華民國九十六年罪犯減刑條例第2 條第1 項第3 款、
第7 條，廢止前罰金罰鍰提高標準條例第2 條，判決如主文。
本案經檢察官吳宗光到庭執行職務。
中    華    民    國    97    年    3     月    21    日
                  刑事第十七庭  法  官 張紹省
以上正本證明與原本無異。
如不服本判決應於送達後十日內向本院提出上訴狀。
                                書記官 周雅玲
中    華    民    國    97    年    3     月    31    日
附錄本案論罪科刑法條全文：
中華民國刑法第277條第1項
傷害人之身體或健康者，處三年以下有期徒刑、拘役或一千元以
下罰金。
中華民國刑法第305條
以加害生命、身體、自由、名譽、財產之事，恐嚇他人致生危害
於安全者，處二年以下有期徒刑、拘役或三百元以下罰金。


司法院資訊處製作；財團法人民間司法改革基金會備份。
